【裁判字號】    98,抗,61
【裁判日期】    980612
【裁判案由】    本票裁定強制執行
【裁判全文】
臺灣臺南地方法院民事裁定                98年度抗字第61號
抗  告  人    合一工業有限公司
                 JOIN-.
兼法定代理人  乙○○
抗  告  人    丙○○
相  對  人    上海商業儲蓄銀行股份有限公司
法定代理人    甲○○
上列抗告人因與相對人上海商業儲蓄銀行股份有限公司間本票裁
定強制執行事件，對於中華民國98年3月31日本院98年度司票字
第596號民事裁定提起抗告，本院裁定如下：
    主  文
抗告駁回。
抗告程序費用新台幣壹仟元由抗告人連帶負擔。
    理  由
一、按執票人向本票發票人行使追索權時，得聲請法院裁定後強
    制執行，票據法第123條定有明文。又本票執票人依上開法
    條之規定，聲請法院裁定及抗告法院之裁定，僅依非訟案件
    程序，以審查強制執行許可與否，並無確定實體上法律關係
    存否之效力，如發票人就票據債務之存否有爭執時，應由發
    票人提起確認之訴，以資解決（最高法院56年台抗字第714
    號、57年台抗字第76號著有判例足資參照）。次按本票上雖
    有免除作成拒絕證書之記載，執票人仍應於所定期限內，為
    付款之提示，但對於執票人主張未為提示者，應負舉證之責
    。此觀票據法第124條準用第95條規定即明。
二、本件相對人主張：伊執有抗告人為共同發票人，如原裁定所
    示之本票1紙（下稱系爭本票），並免除作成拒絕證書，詎
    於民國98年1月21日提示未獲付款，爰依票據法第123條聲請
    裁定許可強制執行等情，已據提出系爭本票1紙為證，原裁
    定予以准許，並無不合。
三、抗告意旨略以：
(一)、相對人請求之金額並不正確，有超額情形，相對人是利用法
    院非訟事件審查程序、取得債權額不實在之強制執行執行名
    義。相對人對於超額請求部分，應撤回其聲請。
(二)、按「匯票上雖有免除作成拒絕證書之記載，執票人仍應於所
    定期限內，為承兌或付款之提示，但對於執票人主張未為提
    示者，應負舉證之責。」票據法第95條定有明文。此規定為
    本票所準用。且本票上縱有記載免除作成拒絕證書，惟仍須
    依法提示。若聲請狀並未記載提示日期，受理法院應先調查
    本票有無為付款之提示，若無提示，則裁定駁回，若有提示
    ，則自提示日起算法定遲延利息，此有司法院81年2月27日
    （81）廳民一字第02696號函復台高院法律問題研究一則可
    供佐參。本件本票裁定事件，抗告人丙○○多數時間在大陸
    經營事業，不在台灣，相對人既主張已依法為提示，自可表
    明提示之時間，但原裁定理由欄一：「聲請意旨略以：聲請
    人執有相對人共同簽發如附表所示之本票1紙，並免除作成
    拒絕證書，詎經聲請人向相對人提示未獲付款，為此提出本
    票1紙，聲請裁定准許強制執行等語。」既未記載相對人所
    表明之提示日期為何日，顯見相對人並無提示，且抗告人丙
    ○○多數時間人在大陸，已如前述，足證抗告人並無提示本
    票。
(三)、綜上，抗告人雖執有系爭本票，但未經提示，自不應行使追
    索權。為此，請求廢棄原裁定，駁回相對人於原審之聲請等
    語。
四、經查：
(一)、本票執票人依票據法第123條規定，聲請法院裁定及抗告法
    院之裁定，僅依非訟事件程序，就本票形式上之要件是否具
    備，以審查強制執行許可與否而已，並無確定實體上法律關
    係存否之效力。因此，抗告人前揭所稱：相對人請求之金額
    並不正確，有超額情形乙節即使屬實，亦係實體上之爭執，
    應由抗告人另行提起訴訟，以資解決，要非於本件非訟程序
    所得加以審究。
(二)、又查，執票人執有經發票人記載免除作成拒絕證書之本票，
    對發票人行使追索權時，固應於法定期限向發票人為付款之
    提示。惟本件相對人業已陳明其係於98年1月21日就美金1,6
    98,787.42元為付款之提示，有民事本票裁定聲請狀在卷可
    稽，足見抗告人辯稱：相對人之聲請狀並未記載提示日期云
    云，委非有據。而系爭本票既經發票人載明免除作成拒絕證
    書，揆諸首開說明，即應由抗告人就執票人即相對人未為提
    示之事實，負舉證之責任。然抗告人並未舉證以實其說，僅
    空言抗辯相對人未為付款之提示，自非可採。
(三)、從而，原審為許可強制執行之裁定，並無違誤。抗告意旨指
    摘原裁定不當，求為廢棄，為無理由，應予駁回。
五、據上論結，本件抗告為無理由，依非訟事件法第46條、第21
    條第2項、第24條第1項，民事訴訟法第495條之1第1項、第4
    49條第1項、第85條第2項，裁定如主文。
中    華    民    國    98    年    6     月    12    日
                  民事第三庭    法  官  張季芬
以上正本證明與原本無異。
本裁定除以適用法規顯有錯誤為理由，並經本院許可外，不得再
抗告。如提起再抗告，應於收受後10日內委任律師為訴訟代理人
向本院提出再抗告狀，並繳納再抗告費新台幣1,000 元。
中    華    民    國    98    年    6     月    12    日
                                      書記官  顏惠華


司法院資訊處製作；財團法人民間司法改革基金會備份。
